【裁判字號】    89,上訴,765
【裁判日期】    890505
【裁判案由】    懲治走私條例
【裁判全文】
臺灣高等法院高雄分院刑事判決                  八十九年度上訴字第七六五號
    上  訴  人  臺灣高雄地方法院檢察署檢察官
    被      告  丙○○
    被      告  甲○○
    被      告  乙○○
    被      告  戊○○
    被      告  丁○○
    共 同 選任  李文禎  律師
    辯  護  人  黃如流
右上訴人因被告等懲治走私條例案件，不服臺灣高雄地方法院八十八年度訴字第一四
八二號、中華民國八十九年五月五日第一審判決（起訴案號：臺灣高雄地方法院檢察
署八十八年度偵字第一○○一八號），提起上訴，本院判決如左：
      主  文
原判決撤銷。
丙○○、甲○○、乙○○、戊○○、丁○○共同私運管制物品進口逾公告數額，丙○○處有期徒刑陸月，甲○○、乙○○、戊○○、丁○○各處有期徒刑肆月，甲○○、
乙○○、戊○○、丁○○均緩刑年。
      事  實
一、丙○○為高雄籍漁船「順祥號」船長、甲○○為輪機長、丁○○（於民國六十七
    年因殺人未遂案件，經台灣高等法院台南分院判處有期徒刑五年確定，於七十年
    五月二十二日假釋出監，於七十二年二月二十八日因縮短刑期假釋期滿）及乙○○二人為船員、戊○○為大副，五人基於私運管制物品進口之犯意聯絡，於民國
    八十八年四月三日共同自高雄一港口出港，未經主管機關許可即進入大陸地區福
    建省崇武港違規雇用大陸漁工十人後，於同年四月五日前往北緯二二度十六分東
    經一一六度二二分公海上捕魚，於同年四月七日上午九時許，在上開海域向大陸
    籍漁船「閩獅漁」號以新台幣（下同）十五萬元購買己包裝完整之魚貨鰻魚一千
    二百五十一公斤、金線連三千五百九十六公斤、大蝦（去頭）一百一十五公斤、
    白鯧二百零八公斤、香魚片九百零八公斤、小卷一千零一十四公斤等物，並將上
    開完稅價格三十二萬七千二百三十六元之大陸漁貨搬運至「順祥號」漁船，擬私
    運入我國內販售，嗣於同年四月十三日下午二時三十分私運上開大陸漁貨進入本
    國海域高雄港第一港口外約三海浬處時，被內政部警政署水上警察局第五警察隊
    查獲，並扣得上開魚貨（業經財政部高雄關稅局宣告沒入確定）。
二、案經內政部警政署水上警察局第五警察隊，報請臺灣高雄地方法院檢察署檢察官
    偵查起訴。
      理  由
一、訊據被告丙○○、甲○○、乙○○、戊○○、丁○○均堅詞否認有何走私犯行，
    ，被告丙○○並否認有進入大陸地區福建省崇武港，均辯稱：扣案之魚貨均係於
    海上作業所捕獲，並非向大陸漁船購買等語；另被告丙○○辯稱：當時於警訊時
    之所以會供稱扣案之漁貨係向大陸漁船購買係因當時船上之冷凍設備剛好壞掉，
    害怕漁貨會腐壞，以為如此說可早點離開，可早點回港處理漁貨，不知道承認漁
    貨係向大陸漁船買的是犯法的事情云云；而被告乙○○辯稱：因我是第一次出港
    ，一直在船艙中，所以漁貨係如何來我不太清楚，但應是自己捕獲，而非向大陸
    漁船購買，在警訊中會說向大陸漁船購買係因警員說我大哥丙○○已坦承，叫我
    照我大哥之筆錄說，我才會在警訊時說漁貨係向大陸漁船購買的云云，被告甲○○辯稱：我是輪機長，船長叫我做什麼我就做什麼，我在機艙裏面云云，被告丁○○辯稱：扣案那些魚在臺灣海峽都抓得到云云。經查：
（一）被告丙○○於警訊時供稱：「四月三日約中午二時由高雄一港口出港，往福建
      崇武港載大陸漁工拾名」及「於四月四日上午十時抵達福建省崇武港載運大陸
      漁工拾名出海作業」等語（見警訊卷第一、二頁），核與被告甲○○、乙○○
      於警訊時均供稱：「四月三日約中午二時由高雄一港口出港，往福建崇武港載
      大陸漁工拾名」（見警訊卷第三頁、第五頁）及被告戊○○於原審供稱：「（
      有無至福州崇武港與大陸漁船接觸？）有，但是是接大陸船員，無靠泊大陸漁
      港」（原審卷第一０二頁）等情相符，且被告丙○○於記事本上記載「３１／
      ３崇武報關５０美金，．．．．６／４崇武報關５０美金．．．．１２／４永
      寧報關６０美金」等字，有記事紙張影本一張在卷可證（見警訊卷第十八頁）
      ，足認被告等人確有進入大陸地區，是被告丙○○辯稱未進入大陸地區福建省
      崇武港云云，不足採信。
（二）本件扣案之漁貨，業據被告丙○○於警訊中坦承：「漁貨有凍結室鰻、金線、
      白鯧、白口、肉魚、大蝦、花枝、小卷約四十噸，四月五日下午二十二時開始
      於北緯二二度十六分，東經一一六度二二分作業，並於四月七日早上九時於北
      緯二二度十六分，東經一一六度二二分附近海域向大陸籍漁船「閩獅漁」號以
      新台幣壹拾伍萬元購買漁貨室鰻、金線、大蝦、白鯧共約六噸，交由順祥漁業
      公司賣給魚販銷售」等語，被告乙○○於警訊亦供稱：「漁貨有凍結室鰻、金
      線、白鯧、白口、肉魚、大蝦、花枝、小卷約四十噸，四月五日下午二十二時
      開始於北緯二二度十六分，東經一一六度二二分作業，並於四月七日早上九時
      向大陸籍漁船「閩獅漁」購買漁貨，但金額與數量我不清楚」等語，被告丁○○於警訊時亦供稱：「被你們水警人員查獲大陸漁獲鰻魚、金線魚、白鯧、白
      口、肉魚、大蝦、花枝、小卷等，『一部分是作業捕獲』，其他從何而來我不
      清楚」等情，且其等之警訊錄音帶經原審勘驗結果亦認與警訊筆錄記載內容相
      同，有勘驗筆錄二紙附卷可稽（見原審卷六十頁、六十一頁），是被告丙○○
      、乙○○及丁○○之警訊筆錄內容均堪認屬實，準此，被告丙○○供稱四十噸
      中約六噸係向漁船「閩獅漁」號所購買，核與被告丁○○供稱一部分是作業捕
      獲（則表示有一部分係購買而來），及被告乙○○供稱有向大陸籍漁船「閩獅
      漁」購買漁貨，但金額與數量伊不清楚等情均相符合，又扣案之鰻魚、金線連
      、大蝦、白鯧、香魚片、小卷等物，經本院函請財政部關稅總局進口貨品原產
      地認定委員會八十九年第十九次會議鑑定結果，其中一位專家意見為：１．樣
      品國內有產。２．涉嫌者供認購自大陸籍漁船。３．樣品應為大陸貨品。另一
      位專家意見為：１．鰻魚適於淡水漁，魚船無法捕撈。２．船長筆錄承認向大
      陸採購。３．香魚片漁船無法加工作業。４．綜觀上述理由，本樣品應該來自
      大陸地區等情，有財政部關稅總局八十九年十月十一日台總局認字第八九一０
      六一四四號致本院函在卷可參，另證人即當時查獲本件之警員羅仁壽於原審證
      述：當時係與海關人員一起出去，他們（指被告）所捕獲之漁獲在臺灣海峽應
      捕不到，且他們船上之漁具應不可能捕獲扣案之漁獲等語（見原審卷八十八年
      十月十五日訊問筆錄），是扣案之漁獲係向大陸籍漁船「閩獅漁」號所購買，
      應堪予認定。被告丁○○辯稱扣案那些魚獲在臺灣海峽都抓得到云云，被告甲○○辯稱：我是輪機長，船長叫我做什麼我就做什麼，我在機艙裏面云云，及
      被告乙○○辯稱：因我是第一次出港，一直在船艙中，所以漁貨係如何來我不
      太清楚，但應是自己捕獲，而非向大陸漁船購買，在警訊中會說向大陸漁船購
      買係因警員說我大哥丙○○已坦承，叫我照我大哥之筆錄說，我才會在警訊時
      說漁貨係向大陸漁船購買的云云，均顯係卸責之詞，不足採信，另被告丙○○
      雖稱係為求能早日回港才為如此之陳述，然在現行法令之規定下，私自前往大
      陸地區或向大陸漁船購入私貨或其他物品返回臺灣販售，極有可能遭受行政罰
      鍰甚或觸犯刑罰法律，此為公知之事實，被告丙○○辯稱承認向大陸漁船購買
      漁獲不知會犯法云云，顯不合理；被告丙○○既應知坦認向大陸漁船購買漁獲
      極可能有觸法之虞，豈有可能僅因擔心漁獲腐壞即不實供認扣案之漁貨係向大
      陸漁船購得之理；況被告丙○○於警訊時亦僅坦承「部分」漁獲係向大陸漁船
      購買，若其確不知向大陸漁船購買漁貨返回販售係違法之事，而僅係為求得早
      日返港處理漁獲，何以僅坦承部分而非全部漁貨係向大陸漁船購得？是其所辯
      ，亦不足採信。
（三）扣案之漁獲其種類及重量分別為鰻魚一千二百五十一公斤、金線連三千五百九
      十六公斤、大蝦（去頭）一百一十五公斤、白鯧二百零八公斤、香魚片九百零
      八公斤、小卷一千零一十四公斤，其完稅價格為新台幣三十二萬七千二百三十
      六元，有財政部高雄關稅局八十九年八月二十八日關緝字第八九０六０八四０
      號致本院函一份及高雄關稅局處分書影本各一份在卷可證。
（四）扣案之鰻魚係被告向大陸籍漁船「閩獅漁」號所購買，已如前述，是不論扣案
      之鰻魚係海魚抑淡水魚，均不影響本院對扣案之鰻魚係被告向大陸籍漁船「閩
      獅漁」號所購買之認定，是被告辯護人辯稱扣案之鰻魚係海魚而非淡水魚，財
      政部關稅總局進口貨品原地認定委員會鑑定結果不實，請求本院再向漁業專家
      查明，本院認已無必要。
二、按懲治走私條例第十二條之準私運管制物品進口罪，以自大陸地區逕行私運管制
    物品進入台灣地區為要件；而行政院依上開條例第二條第四項所公告之管制物品
    項目及其數額「丁項」，係指：「自淪陷區私運物品進入本國自由地區」或自本
    國自由地區私運物品前往淪陷區，其所私運之物品，除屬於公告之「甲項」及「
    乙項」物品不限數額外，其餘（即「丙項」所列）以私運總額由海關比照緝獲時
    之完稅價格計算，凡「超過十萬元或重量達一千公斤者」，以管制進口物品論；
    至私運大陸淪陷區生產、製造、加工等之「匪偽物品」進口，如非由大陸淪陷區
    逕行私運進口，而係由他國、其他地區或公海私運進口者，則屬上揭行政院公告
    之「丙項」四之管制進口物品，其數額僅限於總額之完稅價格超過十萬元者，並
    無重量達一千公斤者之規定。二者規範顯然有別，自不容混淆。查本件被警查獲
    之漁獲係大陸地區所生產之匪偽物品，其被查獲時之完稅價格為新台幣三十二萬
    七千二百三十六元，已如前述，故被告丙○○、甲○○、乙○○、戊○○、丁○○自公海購買之大陸地區產製之鰻魚、金線連、大蝦、白鯧、香魚片、小卷等物
    ，應屬於上揭行政院公告「丙項」四之管制進口物品無訛。
三、被告甲○○、乙○○、戊○○、丁○○與中華民國船舶之船長即被告丙○○共同
    違反台灣地區與大陸地區人民關係條例第二十八條第一項之規定，未經主管機關
    許可，航行至大陸地區之所為，係犯同條例第八十條第一項前段之罪，此部分起
    訴事實已及，惟起訴法條未予論列，法院自得加以審究。又本件匪偽物品大陸
    鰻魚、金線連、大蝦、白鯧、香魚片、小卷等物係屬「懲治走私條例公告管制物
    品項目及其數額」丙類四之管制進口物品，已如前述，被告等人私運管制物品進
    口逾公告數額之行為，係犯懲治走私條例第二條第一項私運管制物品進口罪。就
    上開私運管制物品進口犯行，被告五人間，有犯意聯絡及行為分擔，為共同正犯
    ，就未經主管機關許可，航行至大陸地區犯行，被告甲○○、乙○○、戊○○、
    丁○○四人雖非船長，然無身分之人與有身分之船長即被告丙○○共同為之，依
    刑法第三十一條第一項之規定，仍以應共犯論。被告五人所犯上開二罪間，有方
    法結果之牽連關係，應從其較重之私運管制物品進口逾公告數額罪處斷。
四、原判決認被告等人既非於大陸地區向大陸漁船購入扣案之漁獲，則縱將所購入之
   漁獲運返臺灣，亦非懲治走私條例所規範之走私行為，遽諭知無罪，尚有未洽，
    檢察官上訴指摘原判決不當，為有理由，自應予以撤銷改判。審酌被告私運大陸
    鰻魚、金線連、大蝦、白鯧、香魚片、小卷等物進口，嚴重影響上開魚獲在市場
    上之價格，進而影響本地漁民之生計，犯罪後否認犯行，惟念其等犯後態度良好
    ，暨丙○○係船長，情節較重，分別量處如主文第二項所示之刑。至於扣案之魚
    獲饅魚一千二百五十一公斤、金線連三千五百九十六公斤、大蝦（去頭）一百一
    十五公斤、白鯧二百零八公斤、香魚片九百零八公斤、小卷一千零一十四公斤等
    物，擬私運入我國內販售，業經財政部高雄關稅局依海關私條例第三十六條第三
    項於八十八年五月二十一日沒入處分確定在案，有該局八十八年六月十七日關緝
    字第八八一六０五六七號函所附（八八）艦艇字第０五八五號處分書影本可按（
    見原審卷五十六頁、五十七頁），爰不予諭知沒收。又被告甲○○、乙○○、戊○○三人未曾受有期徒刑以上刑之宣告，被告丁○○雖曾受有期徒刑之宣告，但
    執行完畢至本案發生已逾五年，此有臺灣高雄地方法院檢察署刑案資料查註紀錄
    表可按，其等並非船長，經此偵審程序及科刑之教訓，當知警惕，諒無再犯之虞
    ，本院認其等所受刑之宣告，以暫不執行為適當，均併諭知緩刑三年，以勵自新
    。至於船長丙○○係本件主犯，惡性較重，自不宜宣告緩刑，俾主導走私之船長
    引以為戒。
據上論結，應依刑事訴訟法第三百六十九條第一項前段、第三百六十四條、第二百九
十九條第一項前段，懲治走私條例第二條第一項、第十一條，臺灣地區與大陸地區人
民關係條例第八十條第一項前段，刑法第二十八條、第三十一條一項、第五十五條、
第七十四條第一款、第二款，判決如主文。
本案經檢察官郭振昌到庭執行職務。
中    華    民    國      九十      年       三       月      二十      日
                              臺灣高等法院高雄分院刑事第二庭
                                  審判長法官  曾永宗
                                        法官  邱永貴
                                        法官  鄭月霞
右正本證明與原本無異。
如不服本判決，應於判決送達後十日內向本院提出上訴狀，其未述理由者並應於提
出上訴狀後十日內向本院補提理由書（應附繕本)。
                                      書記官  唐奇燕
中    華    民    國      九十      年       三       月     二十二     日
附錄  本判決論罪科刑法條：
懲治走私條例第二條第一項：
私運管制物品進口、出口逾公告數額者，處七年以下有期徒刑，得併科新臺幣二十萬
元以下罰金。
懲治走私條例第十一條：
走私行為之處罰，海關緝私條例及本條例無規定者，適用刑法或其他有關法律。
                                                                        Ｋ


司法院資訊處製作；財團法人民間司法改革基金會備份。
